【裁判字號】    97,建,33
【裁判日期】    980309
【裁判案由】    給付違約金
【裁判全文】
臺灣新竹地方法院民事判決                97年度建字第33號
原      告  甲○○
訴訟代理人  陳恩民律師
            魏翠婷律師
被      告  乙○○
上列當事人間給付違約金事件，本院於民國98年2月23日辯論終
結，判決如下：
    主  文
被告應給付原告新台幣參佰萬元，及自民國九十七年十一月二十
六日起至清償日止，按年息百分之五計算之利息。
訴訟費用由被告負擔。
本判決於原告以新台幣壹佰萬元供擔保後得假執行。
    事  實
一、原告方面：
(一)聲明：
    求為判決如主文第1項所示及為以供擔保為條件之假執行宣
    告。
(二)陳述：原告購買位於新竹市○○路與東大路口之「敦煌」大
    樓第二十二樓之D1、D2二戶房屋，並於97年4月26日委請被
    告就上開房屋進行裝潢工程，總價金為新台幣 (下同)420
    萬元，被告應於97年8月20日完工。然簽約後被告施工嚴重
    落後，並以調度為由，請求原告先給付工程共381萬元，且
    屆期未完工。迫於無奈，雙方於97年10月13日簽訂切結書，
    約定被告應於97年11月7日完成所有工程，否則將終止本件
    承攬契約，並應給付未完成及遲延完工之損失共300萬元，
    且雙方於97年10月21日並再簽訂切結書，分別約定各種施工
    至遲應於97年11月3日完成，然被告仍未照進度完工。為此
    ，爰依法終止本件契約，並依據97年10月21日所簽訂之切結
    書請求被告給付違約金300萬元及自本件起訴狀繕本送達翌
    日起至清償日止，按年息百分之五計算之利息。
二、被告方面：
    被告未於言詞辯論期日到場，惟據其提出書狀陳述：
(一)聲明：原告之訴駁回。訴訟費用由原告負擔。
(二)陳述：兩造固於97年4月26日訂立工程承攬契約書，並約定
    工程應於97年8月20日完工，然施工期間，原告一再變更原
    始承攬工程內容，致工期無法如期完工，雙方遂於97年10月
    13日簽訂切結書，合意於97年11月7日完工，然簽訂切結書
    後原告又追加工程費用共130萬元之工程，含衛浴設備增加
    35萬元、燈具32萬元、泥作工程25萬元、木工裝潢15萬元、
    粉刷5萬元，原告追加上開工程，致被告無法如期完工，故
    原告不得主張解除契約，且因本件工程非因可歸責被告之原
    因，是原告仍應給付被告已施作之工程款、不得主張被告有
    何遲延，故原告請求300萬元之違約金為無理由，況被告已
    施作數項工程，並非完全未施工，故違約金部分亦屬過高，
    應予酌減。
    理  由
一、程序方面：
    本件被告經合法通知，未於言詞辯論期日到場，核無民事訴
    訟法第386條各款所列情形，爰依原告聲請，由其一造辯論
    而為判決。
二、得心證之理由：
1、 兩造就原告所有位於新竹市○○路與東大路口之「敦煌」大
    樓第二十二樓之D1、D2二戶房屋，於97年4月26日簽訂工程
    承攬契約書，總價金為新台幣420萬元，被告就該房屋之施
    工裝潢於97年8月20日完工。嗣雙方於97年10月13日簽訂切
    結書，約定被告應就上開簽訂之工程承攬於97年11月7日完
    成，否則將終止本件契約，且由被告賠償300萬元之情，為
    兩造所不否認，並據原告提出上開契約書及切結書為證。再
    雙方復於97年10月21日另簽定切結書，約明：「被告在敦煌
    D22F工程施作上一再無故延誤，為避免未來仲裁之糾紛，在
    此切結每一工程施作環節之進度罰則。1、於2008、10、24
    前完成所有衛浴、檜木桶浴缸、阿拉斯加暖風機等之進料與
    安裝。逾期未完成，甲方 (即被告)應無條件賠償業主 (乙
    方即原告)新台幣五十萬元整。有任何一項未完成，則視同
    全部未完成。2、2008、10、31完成97、4、26雙方簽定之工
    程承攬合約內容之所有櫃體 (含浴櫃、廚房櫃體、鞋櫃、房
    間櫃等)，逾期未完成，甲方應無條件賠償業主新台幣於一
    百萬元整。有任何一項未完成，則視同全部未完成。3、於
    2008、10、25完成所有燈具。逾期未完成，甲方應無條件賠
    償業主新台幣五十萬元整。有任何一項未完成，則視同全部
    未完成。4、於2008、10、5日完成所有窗簾、活動傢俱 (沙
    發、茶几、餐桌、餐椅等)之訂購，且於2008、11、3完成裝
    置。兩者任一逾期未完成，甲方應無條件賠償業主新台幣一
    百萬元整。有任何一項未完成，則視同全部未完成。」之情
    ，亦經原告提出該切結書為憑，雖被告抗辯係因原告一再追
    加工程，導致工期延誤云云，惟為原告所否認，且細究上開
    切結書之立約本旨，既已言明係因被告一再無故延誤，雙方
    始約定各項工程之完工期限及逾期完工之賠償金，顯見，系
    爭工程之延誤係因可歸責被告之事由所致無疑，此外，被告
    復未提出任何證據供本院參酌，應認被告所辯委無足採，應
    予駁回。
2、 雖民法第252條規定，約定之違約金額過高者，法院得減至
    相當之數額。然民事契約以當事人主導、契約自由為原則，
    ，除非事出公益或兩造間之公平正義顯有差距，否則法院並
    無必要介入，以維持中立之立場客觀審理。是上開違約金之
    酌減，雖賦於法院調整兩造間之權益，但必須已經出現違約
    金過高而致有失衡之情形，例如定型化契約之情形，締約雙
    方地位不平等，交易過程顯有不公導致違約金過高等，法院
    始有介入而為酌減之必要，進而調查損害賠償之額度為多寡
    ，進行酌減，而非法院應先依職權調查違約金是否過高，決
    定是否酌減。苟法院必須依職權調查違約金是否過高之情形
    ，則所有違約金之案件，法院皆須介入調查是否過高而決定
    酌減與否，則與契約自由之精神相違，且否定私人解決民事
    糾葛之能力，並使違約金之約定徒具形式而毫無意義。本件
    工程於雙方簽訂上開二份切結書後，被告仍未依限完工，且
    原告再予承攬第三人續以施工所須花費之金額為0000000元
    等情，有原告提出之進度追蹤表、現場照片及廠商估價單為
    證。且本件系爭切結書均已預定債務不履行之損害賠償總額
    為300萬元，係被告於訂約時所預見，且隨著被告債務不履
    行之同時，雙方針對履約程度，及被告債務不履行導致原告
    就系爭房屋工期延誤之使用、利用等損害，雙方合意以300
    萬元作為原告損害之賠償，故兩造當事人在締約地位上並無
    不平等之情形，此違約金之約定為當事人間考量締約時之一
    切情形所定之，且協議終止契約時之違約金約定係出於雙方
    磋商後決定，就違約金之約定，雙方均評估過可能的損害、
    風險及違約成本，再衡諸卷內訴訟資料確實無法認定有何過
    高之情形。本諸契約自由，法院當無權任意使用違約金酌減
    之權利。是被告主張違約金過高應予酌減，尚不足採。
3、 綜上，原告依法終止系爭承攬契約，並依據簽訂之切結書請
    求被告給付損害之違約金300萬元，及自起訴狀繕本送達翌
    日即97年11月26日起至清償日止，按年息百分之5計算之利
    息為有理由，應予准許。
三、假執行之宣告：
    原告陳明願供擔保，聲請宣告假執行，核無不合，爰酌定相
    當擔保金額准許之。
四、結論：原告之訴為有理由，依民事訴訟法第385條第1項前段
    、第78條，判決如主文。
中    華    民    國    98    年    3     月    9     日
                  民事第二庭    法      官  彭淑苑
以上正本係照原本作成。
如對本判決上訴，須於判決送達後20日內向本院提出上訴狀。
中    華    民    國    98    年    3     月    10    日
                                書  記  官  王恬如


司法院資訊處製作；財團法人民間司法改革基金會備份。
